【裁判字號】    95,台上,366
【裁判日期】    950119
【裁判案由】    強盜
【裁判全文】
最高法院刑事判決              九十五年度台上字第三六六號
    上  訴  人  乙○○
                        1段3.
                甲○○
                        125.
上列上訴人等因強盜案件，不服台灣高等法院台中分院中華民國
九十二年四月二十二日第二審判決（九十一年度上訴字第一二二
五號，起訴案號：台灣台中地方法院檢察署九十年度偵字第二一
六九九、二二０八二號、九十一年度偵字第一三一四號），提起
上訴，本院判決如下：
    主  文
原判決關於乙○○部分撤銷，發回台灣高等法院台中分院。
其他上訴駁回。
    理  由
一發回部分：
本件原判決認定李世中（已判刑確定）因聽聞陳昭勳販售非法藥
品，頗有利潤，遂於民國九十年十一月三日晚十一時許，邀集楊
明儒（另案由第一審審理中）、上訴人甲○○二人共同前往台中
市北屯區○○○路○段二二二巷六號陳振彰住處，李世中、楊明
儒即共同謀議向陳昭勳行搶財物，並由李世中將強盜所得財物均
分予楊明儒、甲○○等人，達成協議後，楊明儒乃再以電話邀約
上訴人乙○○一起前往，李世中、楊明儒、甲○○、乙○○四人
遂共同基於意圖強盜他人財物之不法所有犯意聯絡，推由楊明儒
、乙○○、甲○○三人於九十年十一月三日晚十一時四十五分許
，在台中市○○路與太原路口會合後，由甲○○騎乘一部機車搭
載楊明儒，另由乙○○單獨騎乘一輛機車，結夥三人以上，共同
前往台中市○○區○○街一三八號陳昭勳住處，約於九十年十一
月四日凌晨零時五分許，到達陳昭勳上開住處樓下後，即由乙○
○坐在陳昭勳之機車上，楊明儒、甲○○在旁埋伏，再由李世中
以電話邀約陳昭勳外出，俟陳昭勳下樓出門之際，乙○○即出面
藉詞詢問該機車是否為陳昭勳所有，以確認陳昭勳之身分，經陳
昭勳表明為其所有後，在旁埋伏之楊明儒、甲○○即分別以現場
路邊隨手撿拾，客觀上足以對人之生命、身體、安全構成威脅，
具有危險性足供兇器用之磚塊毆擊陳昭勳頭部，致使陳昭勳因而
受有頭部外傷、腦震盪及頭皮、耳後撕裂傷等傷害（傷害部分未
據告訴），當場不支倒地，無力反擊之際，楊明儒、甲○○、乙
○○三人隨即未經許可，將陳昭勳帶回其台中市○○區○○街一
三八號三樓三０二室之住處，於夜間無故侵入陳昭勳之上開住宅
後，楊明儒即命陳昭勳趴在地上，甲○○則以棉被蓋住陳昭勳之
頭部，楊明儒並自陳昭勳住處起出客觀上足以對人之生命、身體
、安全構成威脅，具有危險性足供兇器用之水果刀一把，交由甲
○○，甲○○即以該水果刀抵住陳昭勳之腰部，施以強暴手段，
令陳昭勳說出其所有之彰化商業銀行、帳號四九０四—00－0
0000—六號活期存款提款卡之密碼，至使陳昭勳在無法抗拒
之下，不得不告知提款卡密碼，在獲悉密碼後，即由乙○○持陳
昭勳所有之前開提款卡，前往台中市○○區○○路遠東商業銀行
跨行接續提領陳昭勳之存款新台幣（下同）五萬零八百元，乙○
○返回陳昭勳住處後，並與楊明儒搜刮陳昭勳住處之財物，除強
取得所提領之現金五萬零八百元外，另在陳昭勳上開住處搜括強
取得現金二千二百元、勞力士手錶一只、美金五十元、項鍊一條
、戒指三只、陳昭勳國民身分證一張、駕照一張、中國信託商業
銀行信用卡一張、行動電話一具等財物，得手後，即由楊明儒、
甲○○以陳昭勳住處取得之電話線將陳昭勳綑綁後離去。楊明儒
、甲○○、乙○○於搶得財物後，即返回陳振彰（業經第一審以
收受贓物罪，判處有期徒刑三月確定）前開住處，楊明儒將強盜
取得之現金及財物，交予李世中，李世中即將現金五萬三千元均
分，將其中二萬六千元分與楊明儒，再由楊明儒各分與甲○○、
乙○○每人七千元，其餘財物則交由楊明儒典當換現等情。因而
撤銷第一審關於乙○○部分之判決，改判論處乙○○意圖為自己
不法之所有，結夥三人以上，攜帶兇器，於夜間侵入住宅，以強
暴至使不能抗拒，而取他人之物罪刑，固非無見。
惟查當事人聲請調查之證據，如法院未予調查，又未認其無調查
之必要，以裁定駁回之，或於判決理由予以說明，而該證據與待
證事實復有重要關係，就其案情確有調查之必要者，自有應於審
判期日調查之證據未予調查之違法。本件依原判決事實欄所載，
乙○○並未參與在陳振彰住處謀議向陳昭勳強盜財物之事，而係
由共犯楊明儒以電話邀約乙○○一起前往等情。而乙○○否認係
基於強盜之犯意前往犯案，辯稱：楊明儒電話中告知陳昭勳欠李
世中錢，叫伊一起去討債等語，原判決雖以李世中無法提出陳昭
勳積欠其債款之任何證明，而不採信乙○○、李世中所為係討債
之辯解，但李世中於原審辯稱：陳昭勳借錢所開之十萬元本票現
在楊明儒手中等語（見原審卷第一０四頁），乙○○之原審辯護
人於原審請求傳訊楊明儒調查此相關事實（見原審卷第一０五頁
），乙○○、甲○○於原審辯論期日並指稱楊明儒已到案，現在
押看守所（見原審卷第一二六頁）。究竟實情為何？楊明儒電話
邀約乙○○一起前往被害人住處時，有無表明係前往討債？楊明
儒手中是否有李世中交予陳昭勳簽發之十萬元本票？凡此均攸關
乙○○所辯是否可採信，自應詳予調查釐清，原審未予調查，又
未說明不予調查之理由，顯有應調查之事項未予調查之違法。又
乙○○於原審供稱：「一開始是李世中要處理債務。」，甲○○
亦稱：「剛開始是說要去討債，去現場打人後也來不及走了。」
等語（見原審卷第一二六頁），是否表示乙○○亦供承至現場後
，臨時起意共同強盜，並參與強盜犯行，原判決未予審酌說明，
亦有未合。以上或為乙○○上訴意旨所指摘，或為本院得依職權
調查之事項，應認原判決關於乙○○部分有撤銷發回更審之原因
。
二上訴駁回部分：
查第三審上訴書狀，應述上訴之理由，其未述者，得於提起
上訴後十日內補提理由書於原審法院，已逾上述期間，而於第三
審法院未判決前仍未提出上訴理由書狀者，第三審法院應以判決
駁回之，刑事訴訟法第三百八十二條第一項、第三百九十五條後
段規定甚明。本件上訴人甲○○因強盜案件，不服原審判決，於
九十二年五月九日提起上訴，並未述理由，迄今逾期已久，於
本院未判決前仍未提出，依上開規定其上訴自非合法，應予駁回
。
據上論結，應依刑事訴訟法第三百九十七條、第四百零一條、第
三百九十五條後段，判決如主文。
中    華    民    國  九十五  年    一    月  十九    日
                      最高法院刑事第九庭
                          審判長法官  陳  正  庸
                                法官  賴  忠  星
                                法官  王  居  財
                                法官  林  開  任
                                法官  林  立  華
      本件正本證明與原本無異
                                      書  記  官
中    華    民    國  九十五  年    一    月  二十五  日
                                                Ｒ


司法院資訊處製作；財團法人民間司法改革基金會備份。
